臺灣高雄地方法院刑事判決　　　　　 100年度審易字第1807號
公　訴　人　臺灣高雄地方法院檢察署檢察官
被　　　告　林正賢
　　　　　　林其隆
上列被告因竊盜案件，經檢察官提起公訴（100 年度偵字第8891
號），被告就被訴事實為有罪陳述，經本院告知簡式審判程序之
旨，並聽取當事人之意見後，裁定依簡式審判程序審理，判決如
下：
    主  文
林正賢共同犯攜帶兇器竊盜罪，累犯，處有期徒刑拾月；又共同
犯攜帶兇器竊盜罪，累犯，處有期徒刑拾月。扣案之電纜剪壹把
，沒收。應執行有期徒刑壹年柒月。扣案之電纜剪壹把，沒收。
林其隆共同犯攜帶兇器竊盜罪，累犯，處有期徒刑拾月；又共同
犯攜帶兇器竊盜罪，累犯，處有期徒刑拾月。扣案之電纜剪壹把
，沒收。應執行有期徒刑壹年柒月。扣案之電纜剪壹把，沒收。
    事  實
一、林正賢前於民國93年間因公共危險及竊盜案件，經本院以93
    年度簡字第3230號分別判處拘役40日、有期徒刑3 月確定；
    又因竊盜、施用毒品案件，先後經本院以93年度易字第1551
    號、93年度訴字第2953號分別判處有期徒刑6 月、9 月、5
    月確定，上開判處有期徒刑之四罪，並經本院以94年度聲字
    第2203號裁定應執行有期徒刑1 年8 月。又於94年間因施用
    毒品案件，經本院以94年度訴字第3139號判處有期徒刑10月
    確定，並以96年度聲減字第902 號裁定減刑為5 月確定，與
    前開拘役40日、應執行刑有期徒刑1 年8 月接續執行，於96
    年7 月16日縮刑期滿執行完畢。
二、林其隆前於民國96年間因施用毒品案件（二罪），經本院以
    96年度訴字第5318號各判處有期徒刑10月，應執行有期徒刑
    1 年6 月確定；另因竊盜案件，經本院以97年度審簡字第11
    45號判處有期徒刑5 月確定，與前開應執行刑接續執行，於
    98年9 月3 日縮短刑期假釋出監並付保護管束，於99年2 月
    11日保護管束期滿，假釋未經撤銷執行完畢。
三、林正賢與林其隆猶不知悔改，竟因缺錢花用，即共同基於意
    圖為自己不法所有之犯意聯絡，分別為下列行為：
  (一)於100 年1 月5 日晚上某時，二人行經高雄市鼓山區○○○
    路93巷前，見連淑姬所有之車號HO-6167 號自用小貨車停放
    該處（價值約新臺幣【下同】65,000元），即由林其隆在旁
    負責把風，林正賢則持其所有客觀上足以對人之生命、身體
    構成威脅，可為兇器使用之一字型螺絲起子1 支（未扣案）
    ，撬開上開車輛車門發動引擎竊取該車得手，並旋即由林正
    賢駕駛該車搭載林其隆逃離現場。
  (二)於同年1 月5 日晚上10時59分許，林正賢駕駛上開竊得之自
    用小貨車搭載林其隆，前往高雄市○○區○○路與翠華路路
    口鐵路旁，由林正賢持其所有客觀上足以對人之生命、身體
    構成威脅，可為兇器使用之電纜剪1 把，攀越交通部鐵路改
    建工程局南部工程處堆放汰換電纜線處所之圍牆，以上開電
    纜剪剪斷電纜線，竊取該局汰換之電纜線約200 米長（價值
    約新臺幣【下同】30,000元），林其隆則在圍牆外負責把風
    ，並將竊得之電纜線搬運至前開自小貨車上，並由林其隆駕
    駛該車搭載林正賢逃離現場。嗣因該車行駛至高雄市三民區
    ○○○路與河北二路口時拋錨故障，渠等乃棄車逃逸，於同
    年1 月6 日下午5 時30分許，為警在該處尋獲上開失竊之自
    用小貨車，並在車內扣得渠等竊得之電纜線1 捆及上開林正
    賢所有之電纜剪1 把，經調閱監視器錄影畫面及採驗電纜線
    上所留指紋，始循線查悉上情。
四、案經高雄市政府警察局三民第一分局移送臺灣高雄地方法院
    檢察署檢察官偵查起訴。
    理  由
一、本件被告林正賢、林其隆所犯均係死刑、無期徒刑、最輕本
    刑為3 年以上有期徒刑以外之罪，其於準備程序中就被訴事
    實為有罪之陳述，經法官告知簡式審判程序之旨，並聽取公
    訴人及被告之意見後，本院依刑事訴訟法第273 條之1 第1
    項之規定，裁定進行簡式審判程序。
二、上揭犯罪事實業據被告二人坦承不諱，核與證人即被害人連
    淑姬、「騰隆工業工程公司」負責人呂明照於警詢時之證述
    相符（見警卷第6 至10頁），並有高雄市政府警察局三民第
    一分局三民派出所100 年1 月6 日扣押筆錄1 份、失車- 唯
    讀案件基本資料、高雄市政府警察局車輛尋獲電腦輸入單各
    1 紙、贓物認領保管單2 紙、刑事案件證物採驗紀錄表暨勘
    察採證同意書1 份、內政部警政署刑事警察局100 年1 月26
    日刑紋字第1000011548號鑑定書1 份、監視器錄影畫面翻拍
    照片及現場蒐證照片共30張在卷可稽（見警卷第34至36、41
    至61頁），足見被告二人之任意性自白均與事實相符，得為
    認定犯罪之依據。從而，本件事證明確，被告二人上開犯行
    均堪以認定，應依法論科。
三、新舊法比較：
    本件被告行為後，刑法第321 條第1 項業於100 年1 月26日
    修正公布，並於同年月28日生效施行。按行為後法律有變更
    者，適用行為時之法律，但行為後之法律有利於行為人者，
    適用最有利於行為人之法律，刑法第2 條第1 項定有明文。
    查修正前刑法第321 條第1 項規定：「犯竊盜罪而有左列情
    形之一者，處6 月以上、5 年以下有期徒刑：一、於夜間侵
    入住宅或有人居住之建築物、船艦或隱匿其內而犯之者。二
    、毀越門扇、牆垣或其他安全設備而犯之者。三、攜帶兇器
    而犯之者。四、結夥三人以上而犯之者。五、乘火災、水災
    或其他災害之際而犯之者。六、在車站或埠頭而犯之者」；
    修正後刑法第321 條第1 項則規定：「犯竊盜罪而有下列情
    形之一者，處6 月以上、5 年以下有期徒刑，得併科新臺幣
    10萬元以下罰金：一、侵入住宅或有人居住之建築物、船艦
    或隱匿其內而犯之者。二、毀越門扇、牆垣或其他安全設備
    而犯之者。三、攜帶兇器而犯之者。四、結夥三人以上而犯
    之者。五、乘火災、水災或其他災害之際而犯之者。六、在
    車站、埠頭、航空站或其他供水、陸、空公眾運輸之舟、車
    、航空機內而犯之者」，經比較新舊法之規定，新法法定刑
    除增加「得併科10萬元以下罰金」之罰金刑外，並刪除原第
    1 款「於夜間」之要件，且就第6 款增加「航空站、其他供
    水、陸、空公眾運輸之舟、車、航空機內」之要件，核均屬
    加重刑罰或擴大加重竊盜構成要件之涵攝範圍，是修正後刑
    法第321 條第1 項之規定並未較有利於行為人，自應適用修
    正前刑法第321 條第1 項之規定。
四、論罪科刑：
  (一)按刑法第321 條第1 項第3 款攜帶兇器加重竊盜罪，係以行
    為人攜帶兇器為其加重條件，此所謂兇器，其種類並無限制
    ，凡客觀上足對人之生命、身體、安全構成威脅，具有危險
    性之兇器均屬之；且祇須行竊時攜帶此種具有危險性之兇器
    為已足，並不以攜帶之初即有行兇之意圖為必要。查本件被
    告二人用以竊取上開自用小貨車之一字型螺絲起子，依一般
    社會通念認知，係具有相當硬度之金屬材質，且為尖銳之物
    ，被告林正賢係持該一字型螺絲起子插入該車車門鑰匙孔，
    撬開車門並發動引擎，業據其供承在卷（見警卷第1 頁背面
    ）；而渠等用以竊取上開電纜線之電纜剪1 把，材質金屬製
    品、質地堅硬，有該電纜剪之之彩色照片附卷可憑（見警卷
    第59頁），且足以剪斷電纜線，亦經被告林正賢陳明在卷（
    見本院卷43頁），是上開一字型螺絲起子及電纜剪均應屬客
    觀上足對人之生命、身體、安全構成威脅，具有危險性之兇
    器無疑。次按刑法關於正犯、幫助犯之區別，係以其主觀之
    犯意及客觀之犯行為標準，凡以自己犯罪之意思而參與犯罪
    ，無論其所參與者是否犯罪構成要件之行為，皆為正犯，其
    以幫助他人犯罪之意思而參與犯罪，其所參與者，苟係犯罪
    構成要件之行為，亦為正犯。如以幫助他人犯罪之意思而參
    與犯罪，其所參與者又為犯罪構成要件以外之行為，則為從
    犯。至於事前同謀，事後分贓，並於實施犯罪之際，擔任在
    外把風，顯係以自己犯罪之意思而參與犯罪，即應認為共同
    正犯（司法院解釋院字第2030號、最高法院95年度台上字第
    3886號判決意旨參照）。本件被告林其隆於被告林正賢下手
    竊取上開車輛及電纜線時均在場把風，甚且負責接運竊得之
    電纜線，為防止阻礙犯罪事實發生之行為，助成犯罪之實現
    ，自屬犯罪行為之分擔，而為共同正犯甚明。
  (二)核被告林正賢、林其隆二人所為，均係犯修正前刑法第321
    條第1 項第3 款之攜帶兇器竊盜罪。被告二人就上開二犯行
    ，有犯意聯絡及行為分擔，均應論以共同正犯。被告二人先
    後二次竊盜之行為，犯意各別，行為互殊，應予分論併罰。
    又被告二人分別有如事實欄所載受有期徒刑執行完畢之事實
    ，有臺灣高等法院被告前案紀錄表各1 份在卷可稽，其等受
    徒刑執行完畢，5 年以內故意再犯本件有期徒刑以上之罪，
    均為累犯，應各依刑法第47條第1 項規定加重其刑。爰審酌
    被告二人均值壯年，竟不思以正當途逕賺取生活所需，因缺
    錢花用，貪圖不法利益，率爾攜帶具危險性之工具任意竊取
    他人財物，侵害他人財產法益，價值觀念偏差，破壞社會治
    安甚鉅，又未能賠償被害人所受損害，所為實不足取，且被
    告二人前均有多次竊盜前科，經法院判處罪刑在案，素行不
    佳，有上開臺灣高等法院被告前案紀錄表可參，竟共同再犯
    此二件攜帶兇器竊盜案件，難認已有警惕、悔意之意，不宜
    寬貸，並考量被告二人係持兇器犯罪，情節較重，所竊取之
    財物價值各約為65,000元、30,000元，尚非甚微，惟渠等於
    本院審理時均能坦承犯行，態度尚可，竊得之上開自用小貨
    車及電纜線，均已返還被害人，有上開贓物認領保管單可稽
    ，所造成之損害業已減輕，且渠等未及變賣贓物，尚未獲利
    ，又上開二罪均係由被告林正賢提供工具並下手實施竊盜，
    被告林其隆於竊取上開車輛係在場把風，惟二人係出於共同
    犯意行竊，竊取電纜線時除在場把風，甚且負責接運前開竊
    得之電纜線，犯罪情狀並未較為輕微，及渠等犯罪之動機、
    目的、手段、所生損害，及被告林正賢自稱國中畢業、家庭
    經濟狀況貧寒、入監執行前為臨時工、日薪約800 至1,000
    元不等等一切情狀（見警卷第1 頁調查筆錄受詢問人欄、本
    院卷第48頁）；被告林其隆自稱國中畢業、家庭經濟狀況貧
    寒、入監執行前為西工、日薪約1,000 多元等一切情狀（見
    警卷第4 頁調查筆錄受詢問人欄、本院卷第48頁），分別量
    處如主文所示之刑，以示懲儆。
  (三)又共同正犯因相互間利用他人之行為，以遂行其犯意之實現
    ，本於責任共同之原則，有關沒收部分，對於共犯間供犯罪
    所用之物，自均應為沒收之諭知。本件扣案之電纜剪1 把，
    係被告林正賢所有供本件犯罪所用之物，業經其陳明在卷（
    見本院卷第43頁），爰依刑法第38條第1 項第2 款及共犯連
    帶負責原則，併於被告林正賢、林其隆罪名項下宣告沒收。
    至被告林正賢持以竊取上開自用小貨車之螺絲起子1 支，雖
    為被告林正賢所有，然並未扣案，且已為其丟棄一節，亦經
    其於本院審理時陳述明確（見本院卷第43頁），應認業已滅
    失，爰不予宣告沒收，附此敘明。
據上論斷，應依刑事訴訟法第299 條第1 項前段、第273 條之1
第1 項，修正前刑法第321 條第1 項第1 款，刑法第2 條第1 項
前段、第28條、第47條第1 項、第51條第5 款、第38條第1 項第
2 款，判決如主文。
本案經檢察官王兆琳到庭執行職務。
中    華    民    國    100   年    7     月    29    日
                      刑事第十庭      法  官  周佳佩
以上正本證明與原本無異。
如不服本判決應於收受送達後10日內向本院提出上訴書狀，並應
敘述具體理由；如未敘述上訴理由者，應於上訴期間屆滿後20日
內向本院補提理由書（均須按他造當事人之人數附繕本）「切勿
逕送上級法院」。
中    華    民    國    100   年    7     月    29    日
                                      書記官  李承悌
附錄本案論罪科刑法條：
修正前刑法第321 條第1 項第3 款
犯竊盜罪而有左列情形之一者，處6 月以上、5 年以下有期徒刑
：
三、攜帶兇器而犯之者。